【裁判字號】    98,訴,127
【裁判日期】    990413
【裁判案由】    侵權行為損害賠償
【裁判全文】
臺灣臺南地方法院民事判決               98年度訴字第127號
原      告  己○○
訴訟代理人  壬○○律師
被      告  庚○○
訴訟代理人  丙○○
            李宗貴律師
            郭宗塘律師
            林怡靖律師
被      告  戊○○
訴訟代理人  蘇建榮律師
被      告  丙○○
上列當事人間請求侵權行為損害賠償事件，經本院於民國99年3
月30日言詞辯論終結，判決如下：
    主  文
被告丁○○或戊○○應給付原告新台幣壹佰零貳萬柒仟伍佰伍拾
玖元，及自民國九十八年九月二十五日起至清償日止，按週年利
率百分之五計算之利息，被告丁○○或戊○○其中一人已為給付
，在其給付範圍內，其餘之人即免給付義務。
被告丁○○或庚○○應給付原告新台幣佰肆拾萬元，及自民國
九十八年九月二十五日起至清償日止，按週年利率百分之五計算
之利息，被告丁○○或庚○○其中一人已為給付，在其給付範圍
內，其餘之人即免給付義務。
被告丁○○應給付原告新台幣柒萬貳仟肆佰肆拾壹元，及自民國
九十八年九月二十五日起至清償日止，按週年利率百分之五計算
之利息。
原告其餘之訴駁回。
訴訟費用為新台幣肆萬柒仟零玖拾元，由被告丁○○負擔新台幣
貳萬仟元，被告戊○○負擔新台幣陸仟元、庚○○負擔新台幣
壹萬捌仟元，餘由原告負擔。
本判決第一項於原告以新台幣拾肆萬仟元供擔保後，得假執
行。但被告丁○○、戊○○以新台幣壹佰零貳萬柒仟伍佰伍拾玖
元為原告供擔保後，得免為假執行。
本判決第二項於原告以新台幣壹佰壹拾萬參仟元供擔保後，得
假執行。但被告丁○○、庚○○以新台幣佰肆拾萬元為原告供
擔保後，得免為假執行。
本判決第三項部分於原告以新台幣貳萬肆仟元供擔保後，得假執
行。但被告丁○○以新台幣柒萬貳仟肆佰肆拾壹元為原告供擔保
後，得免為假執行。
原告其餘假執行之聲請駁回。
    事實及理由
一、原告主張：
  (一)緣原告的友人吳璨因，與被告丙○○因美容 spa而結識。民
    國（下同） 97年8月間，丙○○向吳璨因表示，其能從廢五
    金當中淬練出黃金、貴重金屬，已有廠房及技術，但欠缺資
    金，只要有錢投資，獲利可達三成，且約15天便能完成資金
    回收，請吳璨因拿錢出來，穩賺不賠。吳璨因與原告是多年
    好友，因其本身資力有限，遂介紹原告與丙○○相識，由丙○○及其配偶庚○○，共同向原告說明此廢五金變黃金的事
    業。
  (二)原告在 97年8月25日匯款新台幣（下同）55萬元到丙○○夫
    妻提供的被告戊○○帳戶，當時丙○○夫妻稱有一批廢五金
    要進貨，需款55萬元，可以淬出黃金迅速獲利，要求原告及
    吳璨因先出錢配合。原告篤信款項短期能取回，於是依指示
    匯款。嗣後，丙○○、庚○○又稱，因先前有一批在7月及8
    月初所進已經淬出黃金的剩餘廢五金版底，必須連同這批55
    萬元已經洗出黃金的剩餘廢五金版底，併成一個貨櫃出貨到
    中國大陸，然後再進行淬鍊銅與貴金屬程序，如此，才可達
    到還本及獲利。此時，原告質疑，不是55萬元且15天就可以
    還本了嗎？為何先前未告知這種情形？丙○○夫妻表示，只
    要再出錢，連同前面的55萬元，一定能獲利回收。原告擔心
    拿不回先前已付出的55萬元，只好再度相信丙○○與庚○○
    ，原告於97年9月8日匯款150萬元至庚○○帳戶、97年9月9
    日匯款30萬元至庚○○帳戶、97年9月10日匯款25 萬元至戊○○帳戶。97年9月10日距離第一次匯款（8月25日），已經
    15天，原告要求丙○○及庚○○履行承諾，但當天丙○○與
    庚○○又說，除非原告再出錢，否則仍不能還本及獲利。此
    時原告深覺有異，便請丙○○及庚○○把原告付的錢，原款
    全數退還即可。丙○○及庚○○說，現在無法退錢，除非再
    付錢讓他們在日本方面的合作可以過關，否則血本無歸。原
    告此時心急想拿回先前投資，只好再繼續匯錢。於97年9 月
    12日匯款65萬元至戊○○帳戶、97年9 月16日匯款70萬元至
    庚○○帳戶、97年9月18日轉帳90萬元至庚○○帳戶、97年9
    月22日轉帳150萬元至庚○○帳戶。此時，已經累計支付635
    萬元。
  (三)後來原告積極要求丙○○及庚○○退款，丙○○便於10 月7
    日與10月15日分別匯還原告150萬元及35萬元，其餘尚有450
    萬元差額。由於匯款都是庚○○與戊○○帳戶，為免丙○○
    卸責，丙○○在97 年11月17日簽立450元的本票乙只予原告
    。原告為免求償無門，探查丙○○與庚○○住所，發現房屋
    竟登記他人名下，原告驚覺被騙，前往催討，丙○○及庚○○又向原告說，11月底就要有貨櫃出到大陸去，到時候變賣
    黃金與貴金屬的錢，要直接匯到原告的帳戶，原告左等右等
    ，還是落空。被告丙○○、庚○○、與戊○○，共同欺騙原
    告與吳璨因，造成原告受有450 萬元之金錢財產權受侵害。
  (四)庚○○提供帳戶給丙○○使用，顯係刻意協助丙○○實行其
    詐術，且帳戶亦非完全與庚○○無關，庚○○難卸其責：
    1.丙○○在97年間被台南地方法院判刑，並於上訴台灣高等
      法院台南分院後，仍被判重刑，丙○○與庚○○在 96年9
      月間辦理結婚登記，明知丙○○97年間已被判重刑，丙○○並無不能開立自己名義帳戶的理由，庚○○卻提供帳戶
      給丙○○使用，以警察身份為丙○○包裝，導致原告不疑
      有他，一再匯款，庚○○難卸其責，應負共同侵權行為之
      責。
    2.金鑰公司在98年2月3日原告起訴後，立即辦理解散（97年
      5月16日申請設立，98年2月17日解散），亦可佐證金鑰公
      司純屬丙○○等人設立後，伺機尋找下手詐騙對象的空殼
      公司。金鑰公司設立登記的地址「台南市安平區○○○○街
      167 號」，乃庚○○與丙○○之實際住處，可知庚○○就
      本案絕非毫無關係之人。
    3.丙○○提供原告匯款之庚○○帳戶，其內款項確實流用至
      庚○○向好事達建設公司購買「台南市○○路17號」房地
      之用該屋登記在庚○○名下，其上又辦理銀行抵押設定貸
      款，庚○○參與甚深，已難推卸此帳戶款項與伊完全無關
      或庚○○未獲利益云云，庚○○應負還款之責。
  (五)被告戊○○之帳號，係被告丙○○提供予原告，被告戊○○
    竟辯稱不認識丙○○、庚○○，顯非事實：
    1.戊○○主張是因為供貨給辛○○而受取系爭匯款，然戊○○所提出之單據，根本不是正常的商業統一發票及出貨單
      ，戊○○竟提出「金鑰工程有限公司貨單」，則如何證明
      戊○○有交易之事實？
    2.戊○○提出「金鑰工程有限公司貨單」，反而可證戊○○
      與丙○○關連密切，相互輔助答辯，原告主張戊○○，提
      供帳戶幫助丙○○及庚○○騙取原告所交付的金錢，依民
      法第185 條第2項之規定，屬於共同行為人，應依第1項之
      規定連帶負損害賠償責任，或返還原告匯錢到他帳戶的受
      款利益，絕非無據。
    3.戊○○陳述伊有開設泳霖環保公司，則戊○○既有開設公
      司，為何提不出該泳霖環保公司出貨給金鑰公司的出貨單
      ，也提不出泳霖環保公司與金鑰公司交易的統一發票。可
      見，本案被告等人所主張的交易，均屬虛偽不實。
  (六)就被告所提之證據，如有無與被告戊○○交易、廢五金煉黃
    金、廢五金之去向、被告庚○○之帳戶資料、日本買貨之情
    事等，完全均屬推諉，無法交代實情：
    1.被告所提者係被告丙○○製作的「金鑰工程有限公司」收
      貨單，未有訂購單、賣方製作的出貨單、發票等，等於是
      被告間彼此相互立證，欠卻任何合理客觀事證。又證人甲○○只能證明有載貨，至於所運送貨品為何，無法證明之
      ，更無從證明丙○○所製作之收貨單其內容物、價格是否
      屬實。
    2.被告迄今無法舉證確有「廢五金煉黃金」此事。所謂港口
      王賣黃金，如何證明是用向戊○○所進之貨提煉？如何證
      明與本案之關連性？丙○○提出賣黃金單據四紙，共計
      3,216,787 元，此金額與所主張向戊○○進貨之金額顯不
      相當，差額達數百萬元，時間亦無法勾稽。最後賣黃金時
      間既為10月29日賣846956元，為何庚○○帳戶在97年12月
      15日、98年1 月12日仍要匯款給戊○○？況被告僅口頭說
      廢五金已運去大陸，至今提不出任何證明，是廢五金等同
      憑空消失。
  (七)原告否認與被告有成立合夥關係。被告並未提出合夥契約存
    在之證據，本件客觀上亦無從成立合夥，被告空言合夥云云
    ，純係飾詞。又原告確實遭人詐騙而交付財物，財產權自受
    有侵害，數額為450萬元：
    1.被告空言四人合夥，則合夥如何出資？（例如：丙○○、
      辛○○、吳璨因各分別出資多少、證據何在？）被告均未
      提出實證，僅空言合夥所以毋庸還款云云，顯係飾詞。辛○○在法院之證詞並不可採。本件究竟係三人或四人合作
      ，含混不清，亦完全未提出辛○○本身出資之任何證明（
      丙○○列辛○○出資0 元、技術出資。辛○○在另案證稱
      其出75萬元、技術還有貨源。二人已生矛盾。而丙○○於
      本案主張把原告的錢拿去買貨，辛○○又說貨源是其所出
      資，二者顯有出入）。是本件根本未成立合夥關係，否則
      豈會連出資均不明瞭。
    2.丙○○簽發予原告之本票，背面文字乃丙○○所書寫，其
      僅為丙○○單方面之想法，原告不受拘束，且此本票亦未
      記載合夥文義，本票簽發於97年11月17日，原告的錢早已
      在9 月間匯畢。本票於原告前往與丙○○、庚○○住家要
      求二人共同還款時，由丙○○所簽發，根本不能時光倒推
      證明8、9月有合夥關係存在。如屬四人合夥證明，豈有丙○○一人簽發簽名之理（辛○○既然在場，怎會沒有共同
      簽發？），可見根本沒有合夥之事。
  (八)被告完全未提出任何客觀可供查證的證據，原告對被告所提
    出之文書，均否認其真正：
    1.所謂進出貨，竟是丙○○製單而與戊○○相互為證，欠缺
      可信度。又戊○○完全無法交代貨物來源，交易亦屬異常
      （未有憑證、特定司機、未訂契約、未提供貨方之出貨單
      、未有戊○○設立之公司收款及出貨）。究竟有無上開貨
      物、交易存在，大有疑問。再者，貨物去向不明，若有運
      出口，應有報關證明、托運證明等文件，惟均付之闕如。
    2.又與本案完全無關之日本國進貨（原告未匯錢去日本，而
      係匯給庚○○及戊○○，丙○○稱原告的錢用以向戊○○
      買貨，丙○○卻一直提日本買貨之事）根本無從查證（日
      本國），且證據資料均未有關連性（受款人是陳森華、魏
      建信，且日期、金額、提單等，均無法核對出關連性）。
  (九)被告丙○○所提之銅價表，不能推翻其無詐騙之事實：
    1.本件若根本未有「廢五金煉黃金煉貴金屬」進貨之事實，
      則銅價走勢，有何干係？庚○○、丙○○，並未說要「煉
      銅」，則銅價走勢，有何干係？又「廢五金煉黃金煉貴金
      屬」，本預計佔銅比重成分為多少？若原本未將銅列為目
      標，此與銅之走勢何干？是被告顯係事後以銅價走勢為藉
      口。
    2.又被告提出在大陸地區之單據，看不出與辛○○有何關係
      ，其中一紙受託單位「黃生」委託檢驗金屬粉的委託表，
      委託檢測「銥、銠、鉑金、金」日期10/3，根本沒有銅，
      是被告以銅價如何為由企圖卸責，顯不可採。而0000 0
      00000之分析報告單，其樣品名稱為銅屑，送樣單位為「
      黃」，亦看不出與辛○○之關連性，其雖有驗銅成分，惟
      此時銅價已經回揚，且與原告之匯款日期相距八、九個月
      ，是二者又有何關係？
  (十)被告庚○○擔任警職，其配偶丙○○已遭判處重刑，惟二人
    竟共同向原告隱瞞此事，除一起遊說原告「廢五金煉黃金煉
    貴金屬、15日回本、獲利三成」外，並提供庚○○之帳戶讓
    原告匯款，庚○○更多次出現在廢物金工廠，再以行動為丙○○背書以取信原告，致原告受騙交付財物。本件絕非庚○○一語「提供帳戶給太太做小生意」而已所能帶過。按好事
    達公司之房地購買係庚○○之名字，庚○○並以原告匯款之
    帳戶支付房款（庚○○原售之屋款於97年6 月間早已用盡，
    每月幾乎見底，有銀行餘額資料可稽），庚○○聲稱信任太
    太，可見夫妻感情尚佳，豈有不為聞問、未共同參與丙○○
    行動之理？
  (十一)原告主張侵權行為之請求權基礎：
    被告丙○○、庚○○共同對原告匡稱可以用廢五金變黃金，
    誘騙原告交付財務，造成原告受有450 萬元之財產損害，二
    人均為直接對原告實施不法行為之侵權行為人，應負共同侵
    權行為損害賠償之責。被告戊○○提供帳戶幫助丙○○及庚○○騙取原告所交付的金錢，並協助以虛構的廢五金交易情
    節致使原告交付財物，依民法第185條第2項之規定，屬於共
    同行為人，應依第1 項之規定連帶負損害賠償責任。是被告
    丙○○、庚○○、戊○○三人均為共同侵權行為人，其自應
    連帶賠償原告450萬元。
  (十二)原告主張不當得利請求權之基礎：
    1.原告分別匯款至被告庚○○帳戶490 萬元、被告戊○○帳
      戶145 萬元，二人如非共同侵權行為人，則顯屬無法律上
      之原因而受利益致原告受有損害，構成不當得利情事，因
      原告尚有450 萬元損害未獲返還，謹以備位聲明型態，依
      不當得利之規定，以丙○○一人，與戊○○庚○○二人間
      ，不真正連帶方式為請求丙○○應返還450 萬元或被告庚○○返還340萬元、被告戊○○返還110萬元，丙○○一人
      履行給付義務完畢，戊○○庚○○二人於丙○○履行完畢
      範圍，按比例免其給付義務。
    2.被告丙○○應負不當得利責任，係因原告撤銷受詐欺所為
      之意思表示，被告戊○○抗辯有出貨給丙○○，庚○○抗
      辯實質受貨人是丙○○、單純提供帳戶等語，則如戊○○
      因有出貨而免除還款責任，因貨物利益已歸諸丙○○，貨
      物又去向不明，丙○○應向原告返還相當於價款之利益。
      庚○○如係單純帳戶提供者，帳戶實質利益歸屬丙○○，
      丙○○應向原告返還不當得利。
  (十三)並聲明：
    1.先位聲明部分：
      (1)被告應連帶給付原告4,500,000元，及自98年9月25日（
        即追加被告狀送達翌日）起至清償日止，按年息百分之
        5 計算之利息。
      (2)訴訟費用由被告負擔。
      (3)原告願供擔保，請准於宣告假執行。
    2.備位聲明部分：
      (1)被告庚○○應向原告給付 3,400,000元，被告戊○○應
        向原告給付 1,100,000元，或被告丙○○應向原告給付
        4,500,000元，及均自98年9月25日起至清償日止，按年
        息百分之5計算之利息。
      (2)訴訟費用由被告負擔。
      (3)原告願供擔保，請准於宣告假執行。
二、被告戊○○則以：
  (一)被告受領145 萬元給付之依據，係基於對訴外人辛○○之債
    權。被告並不知悉庚○○與原告間之糾紛，更未與庚○○共
    同詐欺原告。被告與訴外人辛○○因生意往來，因此提供被
    告之帳號予辛○○以供其匯付款項，給付貨款。被告確有出
    售廢五金予訴外人辛○○，並於97年8月25日、9月10日及12
    日分別收取55萬、25萬及65萬元之匯款，至收到原告起訴狀
    才知原告自稱這些款項都是原告所匯。惟被告從頭到尾只跟
    辛○○買賣，並因而接受辛○○匯款償還債。被告完全不認
    識原告，也不認識其餘被告。另依據原告起訴狀所載，其餘
    被告於97年10月7 日與10月15日分別匯還原告150 萬元及35
    萬元，總計185 萬元，早已超過原告宣稱匯給被告總數，為
    何原告仍要求被告應返還110萬元予原告，令被告不解。
  (二)按被告接受辛○○之匯款，乃基於廢五金之買賣法律關係，
    故被告收受匯款並非無法律上之原因，顯無不當得利之可能
    。再者，被告自97 年6月間起即與辛○○有廢五金之生意往
    來，亦以同一銀行帳戶接收匯款，至於辛○○以何人名義匯
    款清償貨款，被告實亦無法干涉，故被告對原告與其他被告
    間之糾紛，實無任何之故意過失，亦毫無所悉，且被告與被
    告丙○○、庚○○及原告均不認識，實難想像，與被告生意
    往來之辛○○無故意過失侵權行為之情況下，被告竟會有故
    意過失侵權行為或幫助侵權行為？
  (三)原告又謂被告與被告庚○○若非共同侵權行為人，顯屬無法
    律上之原因而受利益致原告受損害，構成不當得利。惟查被
    告受領給付乃係基於與訴外人辛○○之債權，並非無法律上
    之原因，未構成不當得利。且原告是以給付被告庚○○之意
    思匯款，即使有不當得利，也應該向被告庚○○主張，故原
    告此部分之主張亦無理由。
  (四)並聲明：1.原告之訴及其假執行之聲請均駁回。2.訴訟費用
    由原告負擔。3.若受不利判決，願供擔保免予假執行。
三、被告庚○○則以：
  (一)被告庚○○確實從頭到尾皆未參與原告和被告太太丙○○所
    合夥投資之廢五金事業，被告庚○○在太太丙○○之要求下
    ，先是提供台灣銀行安平分行000000000000之活存帳戶供太
    太丙○○做生意使用，夫妻間互借帳戶本即是相當正常之事
    ，難以被告有出借帳戶之情事，即證明被告確有參與本件廢
    五金投資事宜。再者，被告有正當職業，平時警務繁忙，根
    本沒有時間參與原告和丙○○間之投資，對於太太丙○○之
    投資事業亦無從了解。
  (二)被告庚○○於台灣銀行安平分行開立之活存帳戶（帳號：
    000000000000），自始至終皆是太太丙○○個人在使用。於
    96 年底時，被告庚○○出售名下房屋一棟，價金共645萬元
    ，扣除房屋尚有貸款須清償近200萬元，其餘價金4,394,905
    元，因被告庚○○委由太太丙○○處理房屋出售及新屋購置
    事宜，故直接將出售房屋之價金即4,394,905 元匯入台灣銀
    行安平分行000000000000之活存帳戶，做為購置新屋款項之
    使用。
  (三)於97年初，被告委由好事達建設開發有限公司承攬興建新屋
    一棟，因被告公務繁忙，將購屋事宜全權交由太太丙○○處
    理，並再度於台灣銀行安平分行開立一甲存支票帳戶（帳號
    ：000000000000），專戶開票處理新屋工程款及裝潢費用之
    支出，迄今總計支出300 餘萬元，新屋工程款資金來源自然
    是從被告庚○○先前出售舊屋所得之價金所支付（即安信建
    築經理股份有限公司匯入庚○○台灣銀行000000000000活存
    帳戶之價金）。
  (四)又原告所提之97年11月17日被告丁○○所簽發之450 萬元本
    票，該本票背面記載「茲因收訖己○○450 萬元整，特簽此
    本票為憑證，此本票將於和己○○、辛○○、吳璨因簽定合
    約後視同作廢」。由此可知本件原告、吳璨因、辛○○及被
    告丙○○四人就本件廢五金提煉事業確有合夥關係。又上開
    記載未見被告庚○○之名義，更可見被告庚○○確無涉入本
    件合夥事業，方未列名於上開記載中。
  (五)原告依侵權行為主張被告庚○○應負損害賠償責任為無理由
    ，且原告之主張不符侵權行為之要件。
    1.本件原告一再主張被告等對其有侵權行為，卻未說明究竟
      係何種「權利」受侵害，其基於合夥事業投資失利而不認
      虧損，至多亦只是「純粹經濟上損失」，故原告並無法律
      上之「權利」受到侵害，自無法依據民法第184條第l項前
      段主張其受有損害。
    2.又按民法第185 條共同侵權行為責任成立之前提，應以共
      同侵權行為人皆已具備侵權行為之要件始能成立。查本件
      原告因無「權利」受侵害，自無法依民法第184條第1項前
      段向被告主張損害賠償。惟若原告仍主張其係依民法第
      184條第1項後段「故意以背於善良風俗之方法，加損害於
      他人者亦同」之規定，向被告庚○○主張侵權行為損害賠
      償，則該段法律規定所應具備之要件，相較於184條第l項
      前段規定，應更顯嚴苛，除須具備「故意」之主觀要件外
      ，更須以背於善良風俗之方法加損害於他人才會符合法律
      要件之規定。
    3.查本件被告庚○○雖將名下銀行帳戶借予太太丙○○使用
      ，然被告庚○○出借帳戶係在原告和被告太太丙○○合夥
      做生意之前，亦即早在丙○○和原告合夥廢五金事業前，
      系爭帳戶就已出借給太太丙○○使用，可知被告庚○○絕
      非基於侵害原告之「故意」，才會將帳戶借給太太使用，
      退步言，朋友間都可能互相幫忙，更何況是夫妻，先生將
      名下帳戶借給太太使用，又何來背於善良風俗之有。
  (六)原告備位聲明主張被告庚○○須依民法第 179 條規定返還
    不當得利，並無理由，且本件不符構成不當得利之要件。
    1.被告庚○○雖有出借帳戶給太太使用，惟該帳戶仍存有
      400 餘萬元之存款，係為被告庚○○出售名下房屋所得之
      價金，之所以匯入系爭帳戶係因被告庚○○警務繁忙，無
      法處理新建屋事宜，方會將賣屋所得價金匯入借給太太丙○○使用之帳戶，讓太太丙○○用來分期支付建屋之價款
      。
    2.原告主張被告丙○○將系爭帳戶之現金用來購買新屋登記
      在庚○○名下藉以脫產，然丙○○以該帳戶開出支票兌現
      建屋價金之金額不過200 萬餘元，尚不及被告庚○○先前
      預留之購屋金，被告庚○○係用自己之金錢委託太太支付
      建設公司新建房屋之款項，豈會無法律上原因？甚且，被
      告庚○○用自己的錢蓋自己的房子，哪來受有利益？
    3.原告主張被告庚○○所存放在太太帳戶中之400 萬餘元早
      已花用殆盡，用來支付給建設公司款項之金額係被告丙○○詐欺原告之所得，此一主張實全無邏輯可言。縱算因太
      太丙○○投資廢五金事業而先將庚○○之資金挪用一空，
      然觀法院向銀行所調取之庚○○銀行帳號款項進出情形之
      資料，在 97年 8 月至 98 年 1 月 12 日間，姑且不計
      入原告所匯款項，系爭帳戶至少尚有總計 10,930,091 元
      之款項依序入帳。原告一再主張在原告出資前，庚○○帳
      戶裡已經沒有資金可再行支付房款，惟從銀行所提供之帳
      戶資料可知庚○○之銀行帳戶在 97 年 8 月至 98 年 l
      月 12 日間除了原告之匯款不算，至少還進帳
       10,930,091 元，可證明縱算丙○○先行挪用庚○○購屋
      之資金，惟在事後已有回補，更可證明該帳戶確實僅係庚○○借給被告丙○○，而被告丙○○使用該帳戶和原告等
      經營廢五金合夥事業，絕非原告所主張被告等有詐欺之情
      事，且利用另一支票帳戶進行脫產。
  (八)並聲明：1.原告之訴駁回。2.訴訟費用由原告負擔。3.若受
    不利判決，願供擔保免予假執行。
四、被告丙○○則以：
  (一)被告於97年7月底邀訴外人吳璨因投資，約於9月份時，乙○○帶原告來，並稱匯進來的錢其中250 萬元是原告的，並欲
    加入股東，嗣後被告與辛○○、乙○○三人均同意讓原告加
    入股東，惟並未簽定投資書。有關投資的內容是伊跟乙○○
    接洽，如果原告認為投資有問題，應該要跟乙○○彙算後處
    理。每批貨到金鑰公司時，原告都會親自到場點看，還會幫
    忙處理廢五金上面的髒污。辛○○則是處理買貨、賣貨。買
    貨的錢是由大家的投資款裡面支付。
  (二)原告於 97年9月間透過訴外人乙○○向伊表示欲抽回其出資
    185 萬元，伊因而於 97年10月6日及同年10月15日分別匯款
    150萬元、35 萬元予原告，上開匯款事宜皆為伊親自辦理，
    被告庚○○對於伊與辛○○、乙○○及原告間之合夥事宜確
    不知情。
  (三)原告於97年10月27日向伊表示，其因支票存款不足，為免遭
    退票，故向伊借款25萬元，言明翌日即還。伊因而於當日匯
    款25萬元予原告，原告受領上開金額後，於97年10月28日將
    其向伊借用之上開金額匯入伊借用之被告庚○○帳戶，以為
    清償。足證，原告對於被告庚○○之上開臺灣銀行帳戶係由
    伊借用，早已知情，始會於向伊清償其借款時，逕將其還款
    金額匯入被告庚○○之上開臺灣銀行帳戶。且，若如原告所
    稱其係遭伊詐騙而交付合夥出資（僅為假設，伊否認），伊
    焉能再借款與原告？原告於受領借款後，又何不逕與其出資
    金額抵銷，而仍願將借款返還伊？
  (四)97年11月17日乙○○說450 萬元投資款希望開立本票，當時
    訴外人辛○○及原告均在場，本票到期日是97年12月31日。
    因乙○○表示當天之前會簽立投資書，本票即會自動失效，
    97年12月31日是雙方合意訂立投資書之最後期限。因伊未使
    用自己的帳號，故請原告匯款到被告庚○○、戊○○二人帳
    號。辛○○說因向戊○○買廢五金，錢要匯給戊○○，所以
    提供給原告戊○○的帳號。97年11月17日簽完本票後，乙○○打電話給伊說原告的股票慘跌，希望原告這些錢算是借伊
    的不是投資，但伊不同意。
  (五)本件是否確有合夥事業存在？被告丙○○、庚○○、戊○○
    是否因有共同詐欺之行為，而對原告負有共同侵權行為責任
    ？
    1.本件提煉廢五金事業係由被告丙○○、辛○○、吳璨因和
      原告共四人合夥經營，與被告庚○○無涉。
      (1)按原告所提之97年11月17日被告丁○○所簽發之450 萬
        元本票，本票背面記載「茲因收訖己○○450 萬元整，
        特簽此本票為憑證，此本票將於和己○○、辛○○、吳
        璨因簽定合約後視同作廢」。由此可知原告、吳璨因、
        辛○○和被告丙○○四人就本件廢五金提煉事業確有合
        夥關係。而從上開記載未見被告庚○○之名義，更可見
        被告庚○○確無涉入本件合夥事業，方未列名於上開記
        載中。
      (2)被告庚○○雖有提供個人帳戶交予太太丙○○使用，惟
        夫妻間共用帳戶或借用帳戶本屬相當正常，豈能因此即
        認定被告庚○○和被告丙○○有詐欺之犯意聯絡亦或被
        告庚○○有參與本件合夥事業。被告庚○○當初出借帳
        戶予太太丙○○時，帳戶內仍有現金4,394,905 元，為
        被告庚○○售屋所得，被告庚○○將個人帳戶提供給太
        太丙○○使用，亦有將該帳戶金額委託太太丙○○處理
        新購屋付款事宜之意。故方會將另一支票帳戶也一併提
        供給李方怜使用，做為承買新屋簽發支票支付工程款給
        建設公司之用。
    2.被告戊○○係提供兩造合夥事業之貨源，被告丙○○和戊○○素不相識，皆是透過另一合夥人辛○○和戊○○聯繫
      購貨及匯款事宜。
      (1)被告戊○○既已提出金鑰工程有限公司收貨單據影本九
        只，收貨單上亦有被告丙○○所簽署之英文名字證明確
        有收到貨品，而鈞院亦已傳訊貨運司機即證人甲○○到
        庭證述，其確有依照被告戊○○之指示，透過和辛○○
        連繫而運送貨物至工廠，並由一綽號「大姐」之人（即
        丙○○）簽收。
      (2)被告丙○○並不認識戊○○，當初會和辛○○合作經營
        廢五金提煉事業，也是因辛○○有認識的貨源，且辛○○有技術可以提煉黃金，也有認識的管道可以將提煉黃
        金後的廢五金電路板載運至中國大陸，故辛○○以上開
        技術出資和被告丙○○等合夥經營系爭事業。
  (六)本件被告丁○○是否有依照約定，自日本購貨後由日本廠商
    協助透過海運將貨櫃載運至中國大陸？
    被告丙○○主張當初言明合夥即是日本地區進貨之款項，由
    被告丙○○負責，至於在台灣進貨之資金則由吳璨因負責。
    原本每人各占三分之一之股份，詎料吳璨因嗣後又找來原告
    己○○加入合夥事業，且當時被告丙○○有先知會原告等，
    台灣部分進貨之資金需求大約是1000萬元左右。就日本出資
    及購貨部分，有以下證據可證：被證6 號：被告丙○○將
    自日本進貨之款項匯給日本公司指定在台灣之銀行帳戶匯款
    單影本三只。被證7 號：日本公司所提出予被告丙○○之
    出貨單及貨櫃照片影本乙份。被證8 號：日本公司將被告
    丙○○所購買隻貨品報官載運至香港，並從香港轉運至大陸
    之報關文件影本乙份。又本件陽明海運公司所開立之提單，
    右上角註明 「SEA WAYBILL」即為電報放貨，意即不需正本
    提單即可取貨。
  (七)被告丁○○是否有將原告之出資，投入兩造合夥之提煉廢五
    金事業？
    1.原告係基於投資之目的依被告丙○○指示匯款至庚○○帳
      戶及戊○○之帳戶。原告直接匯款至戊○○帳戶係為合夥
      事業向戊○○進貨所支付之貨款，若丙○○蓄意詐騙原告
      之金錢，要求原告全部匯款至庚○○帳戶即可，何必煞有
      其事指示原告匯款給不相識之他人戊○○。
    2.證人吳璨因曾到庭證稱「去過工廠很多次，看到工廠內有
      許多廢五金，有工人，沒有機器運作。我與原告去工廠時
      看一下，有時候在工廠聊一下天才離開：：媽媽也有去工
      廠幫忙撕標籤，因為丙○○說人手不夠。」，可證明被告
      丙○○所稱之工廠確實存在，且確曾進貨（即廢五金電路
      板）至工廠內並有聘雇工人作業。
  (八)本件合夥事業是否確有提煉黃金之過程？提煉出之黃金又如
    何處理？
    被告丙○○主張本件提煉廢五金合夥事業，辛○○係為技術
    出資，即貨源、進貨、提煉黃金、報關出口中國大陸等，有
    相當技術性及特殊性之事項皆由辛○○負責。被告丙○○僅
    負責出資金錢之籌措及行政作業。被告戊○○亦陳稱「不認
    識證人丙○○，都是辛○○向其買貨。」，可知與戊○○聯
    繫進貨事項者皆為辛○○，被告丙○○就上開特殊性事項實
    無從了解。又貨運司機即證人甲○○證稱幫戊○○運貨至工
    廠皆是透過一「葉先生」聯繫，可知就貨源部分皆由辛○○
    負責交涉。再者，將提煉出黃金後殘餘其他貴金屬的電路板
    報關出口至中國大陸前，被告丙○○皆會依照辛○○之指示
    ，拍攝貨物裝載前之內容物照片。
  (九)原告依侵權行為主張被告丙○○應負損害賠償責任為無理由
    ，且不符合侵權行為之要件。
    1.本件原告一再主張被告等對其有侵權行為，卻未說明究竟
      係何種「權利」受侵害，其基於合夥事業投資失利而不認
      虧損，至多亦只是「純梓經濟上損失」，故原告並無法律
      上之「權利」受到侵害，自無法依據民法第184條第1項前
      段主張其受有損害。
    2.查本件原告因無「權利」受侵害，自無法依民法第184 條
      第1 項前段向被告主張損害賠償。惟若原告仍主張其係依
      民法第184條第1項後段「故意以背於善良風俗之方法，加
      損害於他人者亦同」之規定，向被告丙○○主張侵權行為
      損害賠償，則該段法律規定所應具備之要件，相較於 184
      條第1 項前段規定，應更顯嚴苛，除須具備「故意」之主
      觀要件外，更須以背於善良風俗之方法加損害於他人才會
      符合法律要件之規定。
    3.若原告主張本件被告丙○○以詐欺方法騙取原告投資，係
      以背於善良風俗之方法加損害於他人，則詐欺行為之構成
      至少應該要有兩個要件，一是詐欺故意，一是施行詐術之
      行為為何。主觀要件即詐欺故意除了被告須就施行詐術而
      造成原告之損害應該有認識，且還要有意欲，如此才能符
      合故意之主觀要件。
  (十)被告丙○○主張本件合夥自始至終皆和庚○○無關，不能因
    兩人間是夫妻關係，庚○○借用帳戶給丙○○使用即認定庚○○和本件訴訟相涉。且庚○○亦未自原告處受有任何利益
    。而被告丙○○因本件合夥事業虧損上百萬，既為兩造合夥
    之投資事業所生之虧損，依照比例分擔虧損，原告尚須彌補
    被告一百多萬元，何來不當得利受領之有。又被告丙○○與
    原告等合夥經營廢五金事業時，被告丙○○借用庚○○之銀
    行帳戶匯款給日本公司指定在台帳戶（丙○○負責出資日本
    ）及匯給戊○○買貨，前後匯出之款項即高達10,278,923
    元，其中扣除原告己○○匯至庚○○帳戶的305萬元（
    490-185 =305），被告丙○○個人出資即已高達7,228,923
    元，
  (十一)並聲明：1.原告之訴及其假執行之聲請均駁回。2.訴訟費用
    由原告負擔。3.若受不利判決，願供擔保免予假執行。
五、不爭執點：
  (一)被告丙○○以原告投資廢五金淬鍊出黃金、貴重金屬資金之
    需要，指示原告於97年8 月25日匯款55萬元到被告戊○○帳
    戶，於9月8日、9 月9日分別匯款150萬元、30萬元至被告庚○○帳戶、9月10日、9月12日匯款25萬元、65萬元至被告戊○○帳戶，9月16日匯款70萬元至被告庚○○帳戶、97年9月
    18日、9月22日轉帳90萬元、150萬元至被告庚○○帳戶。累
    計原告匯款及轉帳金額 635 萬元。（共計被告戊○○ 145
    萬元、被告庚○○ 490 萬元）
  (二)被告丁○○於97年10月6日、97年10月15日以其名義匯還原
    告150萬元及35萬元。尚有餘款450萬元。
  (三)97年11月17日被告丙○○在其家中建平十二街167 號開立面
    額450 萬元、到期日為97年12月31日的本票給原告，上開本
    票背面並有被告丙○○填載之『茲因收訖「己○○」肆佰伍
    拾萬元整，特簽此本票為憑證，此本票將於和己○○、辛○○、乙○○簽訂合約後視同作廢（合約簽訂日期為97年12月
    30日』等句，被告丁○○並對原告提起確認本票債權不存在
    訴訟，經本院98年度南簡字第273 號判決被告丁○○敗訴。
  (四)被告庚○○在原告匯款期間曾至台南市○○路○段廢五金淬
    煉工廠。
  (五)被告凌靖威曾交由第三人載送貨物至台南市○○路○段廢五
    金淬煉工廠。
  (六)被告丙○○曾向乙○○表示「獲利大概三成、提煉黃金的工
    作日大概十五日」。
六、得心證之理由
    原告主張被告丁○○以邀伊投資（廢五金淬鍊出貴重金屬）
    ，需要資金為由，要求原告自97年8月25日起至9月22日匯款
    予被告戊○○、庚○○等情，業據其提出匯款單、存摺、本
    票等件為證，被告等對被告丁○○邀原告投資及匯款及受款
    之事實不爭執，應堪信原告上開主張為真實，原告復主張被
    告丁○○並無實際從事廢五金淬鍊貴重金屬之情事，被告被
    告戊○○、被告庚○○明知上開情事復提供帳戶接受匯款，
    被告三人顯係故意詐騙原告，應負共同侵權責任及不當得利
    等語，則為被告所否認，並以前情置辯。經查：
  (一)被告丁○○侵權行為部分；
    1.被告丁○○辯稱本件合夥確係原告、被告丁○○及吳璨因
      、辛○○四人合夥，並向告戊○○進貨，及由伊負責日本
      方面之資金，辛○○提供技術及買賣貨品云云，惟查原告
      在短短二個月即匯款635 萬元，果如被告丁○○所言本件
      合夥另有辛○○、吳璨因二人，集資金額應為不少，惟被
      告丁○○均提不出具體之合夥計畫，合夥工作如何分工，
      甚而合夥期間其收入及支出情形如何，均未有帳簿供其餘
      合夥人查閱，另經本院詢以其出資情形，被告丁○○則辯
      以伊與辛○○負責日本方面云云，則本件除原告有具體之
      出資，其餘之合夥人則未見有資金之匯入，被告丁○○所
      辯伊與辛○○負責日本方面之資金，辛○○並負責技術方
      面，顯與一般合夥關係有明確之出資比例不符，被告丁○○是否確有合夥從事廢五金淬鍊出黃金之真意，顯有可疑
      。
    2.再依證人吳璨因到庭證稱：（是否有介紹丁○○與原告認
      識？）九十七年八月份的時候，李小姐（按指被告丁○○
      ）到我的SPA 館借戶口給小孩入學，她就跟我說有廢五金
      可以提煉黃金的投資，因為我沒有錢，所以就把這訊息告
      訴原告，我沒有參與投資也沒有出錢等語，按證人與原告
      及被告丁○○均為舊識，應無故意偏袒一方為不實證語之
      必要，是依證人所言證人吳璨因根本未參與投資更未出資
      ，被告丁○○卻在未見其他其所謂之合夥人資金到位前，
      卻一再要求原告先後匯款，其所匯之款項又非少數，而原
      告更無廢五金淬鍊貴重金屬方面之專業，則原告所述被告
      丁○○以原告已有資金匯入利用其不堪損之心態，一再
      以短期即可獲利相誘，應非虛言。
    3.又被告丁○○辯稱本件合夥廢五金之來源為被告戊○○，
      金額高達一千餘萬元云云，惟本件訴訟期間多次命被告戊○○提出其廢五金之來源證明以供本院查證，被告戊○○
      均無法提供，再依被告戊○○所提之出貨單，累計金額亦
      高達數百萬元，被告戊○○開設有公司，而被告丁○○又
      未何未要求被告戊○○提供發票，或貨品之會算資料，即
      逕自囑原告匯款，又被告丁○○辯稱：向被告戊○○買貨
      方面均由辛○○負責云云，惟依被告丁○○所自承被告戊○○送貨到工廠均由伊負責簽收，而本件匯款則係根據被
      告丁○○指示所為，若係由辛○○主導進貨一事，而本件
      投資又係多人參與，被告丁○○係主事者，又何以未要求
      辛○○提供相關進貨或會算資料備查？則被告丁○○事後
      將進貨責任歸予第三人，顯係卸責之語。
    4.被告丁○○並辯稱：伊與辛○○負責日本方面之資金，其
      亦匯款至日本購買貨品云云，惟被告丁○○就其買貨部分
      ，卻無法提出與日方之契約或訂貨憑據，為己有利之證明
      ，其貨款支付對象即匯款之受款人為陳森華、魏建信，有
      匯款3 件在卷可稽，亦看不出與所謂日本賣方有何關聯性
      ，至其為證明有由日本進貨所提出之提單，亦無法證明與
      被告丁○○或其所謂負責之辛○○有何關聯，被告丁○○
      以其資金均流向日本之辯解，顯乏積極之證明。
    5.另被告丁○○辯稱其出廢五金均出口到大陸提煉云云，惟
      依被告丁○○所提出大陸地區之單據即稱量記錄單、金屬
      含量分、檢驗費收據及辛○○向被告報帳用之手寫資料，
      等件，惟均未記載客戶名稱，即看不出與本件合夥或被告
      被告丁○○及第三人辛○○有何關聯，甚至連報帳資料亦
      未載明製作人，大部分支付收據亦未附具其內，尚難為其
      有利之證明，且既係出口至大陸何以未有報關或託運資料
      ，被告丁○○此部分所辯，亦無可採。
    6.再被告丁○○辯稱：廢五金提煉出黃金部分在台灣即賣予
      第三者云云，並提出取送單3 件為證，惟觀之上開取送單
      雖載明為港口王貴金屬有限公司，惟未蓋有公司之印文，
      送貨人及簽收欄亦均空白，僅有零星之數字記載，亦難認
      係該公司，或係因何交易關係所出具，被告丁○○此部分
      抗辯，尚難採信。
    7.綜上，被告丁○○所為之抗辯，均難採認，則原告主張其
      受被告丁○○之詐騙，而應予投資，即可憑採，按因故意
      或過失，不法侵害他人之權利者，負損害賠償責任，民法
      第184 條前段定有明文，本件原告因被告丁○○之詐欺行
      為匯入款項450 萬元（本為635萬元已還185萬元），受有
      損害，二者間並具有因果關係，被告丁○○自應負損害賠
      償責任。
  (二)被告凌靖威侵權行為部分：
    原告主張被告戊○○應與被告丁○○共負詐欺侵權行為責任
    ，無非以伊匯款予被告戊○○，被告戊○○無法證明伊與被
    告丁○○有交易之事實云云，然按原告依被告丁○○之指示
    匯款之初，並不知該匯款係支付買賣廢五金之款項，縱然知
    之亦係因原告相信丁○○有廢五金淬鍊出貴重金屬之技術及
    設備並可有快速鉅額獲利之情形，並應被告丁○○投資之要
    求而匯款予被告戊○○，至被告丁○○與戊○○間是否有交
    易之事實，與原告是否有投資之意願或進而匯款毫無干係，
    再被告戊○○係被動接受原告之匯款，原告亦無法積極舉證
    證明被告戊○○係因如何之對價而提供帳戶予被告丁○○，
    尚難僅因原告之款項係匯入被告戊○○之帳戶或事後抗辯該
    款項係辛○○向其買貨之價款，而認被告戊○○有共同詐欺
    之情事而應共負侵權之責任。
  (三)被告庚○○侵權行為部分：
    原告主張被告庚○○應與被告丁○○共負詐欺侵權行為責任
    ，無非以伊匯款予被告庚○○，且被告庚○○為被告丁○○
    之配偶並擔任警察云云，然按原告係依被告丁○○之指示匯
    款，至被告庚○○為被告丁○○之配偶及職業為警察，亦屬
    實情，況夫妻間帳戶互用或他方相關錢款數次匯入並非少見
    ，而該帳戶在原告匯款之前即有款項繁項進出，尚難以其款
    項係匯入被告庚○○之帳戶即認其與被告丁○○有共謀之情
    事，至被告丁○○是否有前科，而被告庚○○是否知情仍提
    供帳戶予被告丁○○使用，更與被告庚○○有詐欺之意思聯
    絡無必然之關聯，又原告一再主張係被告丁○○、庚○○二
    人向其保證獲利三成等語及被告庚○○多次出入被告丁○○
    所謂之煉金工廠，惟為被告庚○○堅詞否認，原告復未舉以
    實其說，已難遽採，又依原告所提之97年11月17日被告丁○○所簽發之450 萬元本票，該本票背面記載「茲因收訖己○○450 萬元整，特簽此本票為憑證，此本票將於和己○○、
    辛○○、吳璨因簽定合約後視同作廢」。雖上開記載為被告
    丁○○所為，惟原告若認被告庚○○亦參與其事，自會提出
    異議並要求加註被告庚○○之名義，是被告庚○○辯稱其並
    無與被告丁○○共同詐欺侵權之行為，應可採信。
  (四)被告戊○○、庚○○不當得利部分：
    1.按無法律上之原因而受利益，致他人受損害者，應返還其
      利益。雖有法律上之原因，而其後已不存在者，亦同，民
      法第179 條定有明文。又按不當得利請求權之發生係基於
      「無法律上之原因而受利益，致他人受損害」之事實，所
      以造成此項事實，是否基於特定人之行為或特殊原因，在
      所不問。亦即不當得利所探究，只在於受益人之受益事實
      與受損事實間之損益變動有無直接之關聯，及受益人之受
      益狀態是否有法律上之原因（依據）而占有，至於造成損
      益變動是否根據自然之因果事實或相同原因所發生，並非
      不當得利制度規範之立法目的。換言之，只要依社會一般
      觀念，認為財產之移動，係屬不當，基於公平原則，有必
      要調節，即應依不當得利，命受益人返還。本件資金之流
      動，原告既係因受騙而匯款與被告戊○○、庚○○，而被
      告戊○○、庚○○二人亦不否認收受來自原告之系爭匯款
      ，被告戊○○、庚○○二人在受領利益與給付利益間，具
      有直接之損益變動，是由資金變動之關係觀察，受損人係
      原告，受益人為被告戊○○、庚○○二人。
    2.被告戊○○抗辯其係賣貨與被告丁○○合法取得系爭110
      萬元，自應就此負舉證責任，而被告戊○○復無法舉證其
      貨源，其與被告丁○○或辛○○間之買賣廢金屬之交易有
      不合常情之處而不足採信，自應受不利之認定。被告庚○○則無償提供帳戶供被告丁○○使用而有款項之匯入，因
      原告已於本案以受詐欺撤銷與被告丁○○間之投資意思表
      示，則依不當得利之法律關係，請求被告戊○○、庚○○
      二人返還受領之匯款，即有所據，又原告得請求被告丁○○返還之金額為450 萬元，則本院認基於衡平原則，應以
      被告戊○○、庚○○受匯款項即之比例即145萬及490萬元
      ，就450萬元負清償之責，即被告戊○○為1,027,559元，
      計算式：4,500, 000*【1,450,000÷（1,450,000+
      4,900,000）元以下四捨五入】，被告庚○○為
      3,472,441元，計算式：4,500,000*【4,900,000÷（
      1,450,000+4,900, 000）。則原告請求被告戊○○返還不
      當利在1,027,559元範圍內即屬有據，逾此之請求尚難准
      許，被告庚○○部分原告請求返還3,400,000元，未逾上
      開範圍，為有理由。
七、復按不真正連帶債務係謂數債務人具有同一目的，本於各別
    之發生原因，對債權人各負全部給付之義務，因債務人中一
    人為給付，他債務人即應同免其責任之債務。本件被告丁○○及戊○○、庚○○間應分別對原告負侵權行為及不當得利
    責任，惟被告丁○○、戊○○間及被告丁○○、庚○○間其
    等給付具有同一之目的，其中一人給付，其餘之人即同免其
    給付責任。則本件被告丁○○部分原告得請求金額為450萬
    元，扣除與被告戊○○、庚○○不真正連帶部分餘額為
    72,441元（計算式為4,500,000-1,027,559-3,400,000=
    72,441），合先敘明。
八、綜上，原告依侵權行為法律關先位請求被告丁○○給付
    1,027,559、3,400,000、72,441元及均自追加被告狀繕本送
    達之翌日即98年9月25日起至清償日止，按週年利率百分5計
    算之利息，為有理由，至請求被告戊○○、陳清被芳連帶給
    付部分即屬無據，另依不當得利及不真正連帶法律關係備位
    請求：被告丁○○或戊○○應給付原告1,027,559 元及自98
    年9 月25日起至清償日止，按週年利率百分5 計算之利息，
    被告丁○○或戊○○其中一人已為給付，在其給付範圍內，
    其餘之人即免給付義務，被告丁○○或庚○○應給付原告
    3,400,000元及自98年9月25日起至清償日止，按週年利率百
    分5 計算之利息，被告丁○○或庚○○其中一人已為給付，
    在其給付範圍內，其餘之人即免給付義務之範圍內為理由；
    逾越上開範圍之請求，則屬無據，應予駁回。
九、本件兩造分別陳明願供擔保，聲請宣告假執行及免為假執行
    ，就原告勝訴部爰酌定相當之擔保金額併宣告之；至原告敗
    訴部分部分，其假執行之聲請，即失其依據，併予駁回之。
十、末按法院為終局判決時，應依職權為訴訟費用之裁判，民事
    訴訟法第87條第1項定有明文，本件訴訟費用為47,090元（
    即裁判費45,550元及證人旅費1540元），爰依職權確定上開
    訴訟費用負擔如主文第5項所示。
十一、本件判決之基礎已臻明確，兩造其餘之攻擊防禦方法及舉
      證，核與判決無影響，爰不一一論述，併此敘明。
十二、據上論結，本件原告之訴為一部有理由、一部無理由，依
      民事訴訟法第79條、第87條第1項、第390條第2項、第392
      條第2項，判決如主文。
中    華    民    國    99    年    4     月    13    日
                  民事第三庭    法  官  周素秋
以上正本係照原本作成。
如對本判決上訴，須於判決送達後20日內向本院提出上訴狀。
中    華    民    國    99    年    4     月    13    日
                                書記官  洪浩容

司法院資訊處製作；財團法人民間司法改革基金會備份。
